---
title: "ゼミ前統計分析勉強会 統計モデリング 第2回"
author: "Hikaru GOTO: hikaru@jaist.ac.jp"
date: "2018年5月19日（土）"
output: 
  html_document:
    df_print: paged
    theme: yeti
    highlight: haddock
    number_sections: false
    toc: true
    dev: "png"
    self_contained: false
---

```{r include = F}
knitr::opts_knit$set(
  warning = FALSE,
  message = FALSE,
  progress = FALSE,
  verbose = FALSE
)
library(readxl)
hsbdemo_kai = read_excel("hsbdemo_kai.xlsx")
```

## データのインポート

RStudio の右上「import Dataset」から From Excel を選ぶ。

## 元データをコピー

```{r }
d = hsbdemo_kai
```

## 今回の分析に必要なパッケージのインストール

右側中央にある「install」をクリックし，VGAM と入力して，インストール。または次のコマンドで一発。
install.packages("VGAM")

## データを確認

```{r }
head(d)
```

今回は，生徒の属する教育プログラム（prog）が，性別（gender）や社会経済地位（ses）からどれほど影響を受けるか知りたいとする。

## データの構造を確認

```{r }
str(d)
```

## 文字列を因子化する←何のため？

```{r }
d$prog = factor(d$prog)
d$gender = as.factor(d$gender)
d$ses = as.factor(d$ses)
```

## データの概要を再確認

```{r }
str(d)
summary(d)
```

## 因子を並び変える

```{r }
d$prog = factor(d$prog, levels = c("general", "vocation", "academic"))
d$ses = factor(d$ses, levels = c("low", "middle", "high"))
```

## 思った順番どおりになったか確認

```{r }
summary(d)
```

## 多項ロジットモデルによる分析

```{r message=FALSE, warning=FALSE}
library(VGAM)
fit = vglm(prog ~ gender + ses, data = d, family = multinomial(refLevel = 1)) 
```

refLevel は1にしておくこと。1番目の factor を基準して計算するため。

## 結果を見る

```{r }
summary(fit)
```

## オッズ比の確認

```{r}
exp(coef(fit))
```

